臺灣高等法院刑事裁定
109年度抗字第387號
抗  告  人  
即  被  告  蔡文峯



選任辯護人  周玉蘭律師
上列抗告人即被告因殺人未遂等案件，不服臺灣臺北地方法院中
華民國109年3月3日延長羈押之裁定（108年度訴字第255號），
提起抗告，本院裁定如下：
    主  文
抗告駁回。                                                  理  由
一、抗告意旨略以：刑事訴訟法第101條第1項第1款所稱之「逃
    亡」，係指被告事實上已經逃亡；所稱「逃亡之虞」，係指
    依具體個案之情況事實，可合理推測被告有意規避刑事追訴
    、執行者。本件被告蔡文峯經原審通知應於民國108年12月1
    6日下午3時前至原審法院1樓法警室報到，被告依限於同年
    月12日主動至原審法院報到，足見被告並無逃亡或逃亡之虞
    之情事。原審卻認被告有逃亡之虞，應屬有誤，況本案業於
    109年2月12日審結，調查事證均已完結，實無延長羈押被告
    之必要云云。
二、按羈押之目的，在於確保刑事偵查、審判程序之完成及刑事
    執行之保全。被告究竟有無刑事訴訟法第101條、第101條之
    1所規定之羈押要件，應否羈押，以及羈押後其羈押原因是
    否仍然存在，有無繼續羈押之必要，事實審法院本得斟酌訴
    訟進行程度及其他一切情形而為認定，故受羈押之被告除確
    有刑事訴訟法第114條所列情形之一者外，其應否羈押或延
    長羈押，事實審法院自有認定裁量之權，苟無濫用其權限之
    情形，即不得任意指為違法（最高法院106年度台抗字第578
     號裁定意旨參照）。　　
三、經查：
  ㈠被告因殺人未遂等案件，前經原審訊問被告後，以被告雖否
    認犯罪，但依卷內事證及訊問結果，堪認被告涉犯刑法第27
    1條第2項、第1項之殺人未遂等犯罪嫌疑重大，所犯係最輕
    本刑5年以上有期徒刑之罪，常伴隨有逃亡之高度可能性，
    且被告前有另案經通緝之紀錄，於原審則有2次經合法傳喚
    無正當理由未到之情形，有事實足認被告有逃亡之虞。被告
    雖稱係因感冒、未接到通知無法到庭云云，然據被告所稱僅
    有輕微發燒，且依其所提診斷證明並未提及發燒，已難認被
    告於108年10月9日庭期有正當理由未到；且辯護人於同年11
    月27日庭期時到庭陳稱被告有打電話詢問開庭時間，辯護人
    已有告知，顯見被告明知開庭時間仍無正當理由未到庭。雖
    被告於同年12月12日係自行到庭，然被告前已有上開故意不
    到庭之情形，足認被告有規避審判程序之意，仍有刑事訴訟
    法第101條第1項第1款、第3款之羈押原因，而被告前雖經原
    審諭令限制住居及具保，惟因工作原因離開居所卻未陳報，
    足見以具保之方式不足確保被告按時到庭，有羈押被告之必
    要，遂於108年12月12日依刑事訴訟法第101條第1項第1款、
    第3款規定，裁定羈押被告在案。茲於羈押期間屆滿前，原
    審復於109年2月12日訊問被告後，以被告涉有上開罪嫌重大
    ，仍有上揭羈押原因及其必要性，而於109年3月3日裁定自1
    09年3月12日起延長羈押2月。經核與卷內訴訟資料尚無不合
    ，其認事、用法亦無違誤或不當，應予維持。
  ㈡被告雖以前詞提起抗告。然查，被告於本案係涉有刑法第271
    條第2項、第1項之殺人未遂罪嫌，乃最輕本刑10年以上有期
    徒刑之重罪，而本件除有卷內相關事證外，被告於原審審理
    時並坦承確有共同傷害告訴人之行為，是被告犯罪嫌疑實屬
    重大，其經判處罪刑之可能性甚高，屆時刑罰亦勢必非輕。
    良以重罪常伴有逃亡之高度可能，此乃趨吉避凶、脫免刑責
    、不甘受罰之基本人性，故已有相當理由認被告規避偵查、
    審判或執行實具高度可能。再者，被告前另因其他多起案件
    ，亦先後經臺灣臺北地方檢察署、臺灣屏東地方檢察署認有
    逃匿之情形，而均發布通緝後，始緝獲歸案，此有本院通緝
    紀錄表在卷可按；嗣被告於原審審理時，亦先後於108年10
    月9日、11月27日庭期未遵期到庭，佐以其辯護人於108年11
    月27日庭期時陳稱：「前天被告有打電話問我開庭時間，我
    有跟他說，但今日我有打電話給他不通，被告沒有說會不會
    來。被告因另案被通緝」等語（原審卷二第241頁），顯見
    被告確有故意不配合審判進行之心態。故本乎刑事科學之經
    驗為判斷，當足以使具有一般社會通念之人認為確有事實足
    認被告有規避審判而逃亡之虞。因此原審本於相同判斷，認
    確有事實足認被告有逃亡之虞，且衡諸目前本案進度、國家
    刑事司法權之有效行使、公共利益維護、被告人身自由私益
    及防禦權受限制程度等情，經斟酌比例原則，認無從以具保
    或其他侵害人身自由較輕微之方式取代羈押，於法並無違誤
    。又被告固於108年12月12日原審審理時主動到庭，亦無解
    於其極有可能因涉犯上開重罪而有規避逃亡之高度風險，自
    難執此否定其具有上揭羈押之事由。是被告徒以本件並無事
    實足認其有逃亡或逃亡之虞等情詞抗告，自無足取。至本案
    雖經原審辯論終結，但羈押之目的，在於確保刑事偵查、審
    判程序之完成及刑事執行之保全，並非僅單為保全原審審判
    程序之完成，故被告空以原審業已審結，認即無再延長羈押
    被告之必要云云，亦顯不足取。
四、綜上所述，原審以被告犯罪嫌疑重大，仍具有羈押原因及必
    要性，因而裁定延長羈押，核無違誤或不當。被告徒執前詞
    提起抗告，為無理由，應予駁回。
據上論斷，應依刑事訴訟法第412條，裁定如主文。
中　　華　　民　　國　　109 　年　　3 　　月　　18　　日
　　　　　　　　　刑事第十五庭  審判長法　官  劉興浪
　　　　　　　　　　　　　　　　　    法　官  古瑞君
　　　　　　　　　　　　　　　　　    法　官  陳信旗
以上正本證明與原本無異。
不得再抗告。
                                      書記官  董佳貞
中　　華　　民　　國　　109 　年　　3 　　月　　18　　日